臺灣臺中地方法院刑事判決　　　　　　　　　　　　九十一年度交易字第五七六號
　　聲　請　人
　　即公訴人　　臺灣臺中地方法院檢察署檢察官
　　被　　　告　甲○○
右列被告因公共危險案件，經檢察官聲請簡易判決處刑（九十一年度偵字第一八六一
七號），本院臺中簡易庭（九十一年度中交簡字一八五０號）認不宜以簡易判決處刑
，經改依通常程序審理後，判決如左：
    主      文
甲○○服用酒類，不能安全駕駛動力交通工具而駕駛，處拘役參拾日，如易科罰金，
以參佰元折算壹日。
    事      實
一、甲○○於於民國（下同）九十一年九月二十一日凌晨二時起，在臺中市地址及名
    稱均不詳之ＰＵＢ內飲用類似啤酒之飲料二、三瓶，飲畢後已不能安全駕駛動力
    交通工具，仍執意駕駛車牌號碼Ｂ五─二二三二號自用小客車，於同日凌晨四時
    五分許沿臺中市○○區○○路往北方向行駛，在臺中市○○區○○路與大隆路口
    時，因不勝酒力，追撞於路口等候紅燈之劉佳欣所駕駛車牌號碼Ｗ九─九二七三
    號自用小客車，致劉佳欣所駕駛上開自用小客車之後保險桿受損，經警據報前往
    處理並於同日凌晨五時十八分對甲○○為酒精濃度呼氣測試，結果為每公升０．
    三四毫克。
二、案經臺中市警察局第六分局報請臺灣臺中地方法院檢察署檢察官偵查而聲請簡易
    判決，經本院台中簡易庭認不宜以簡易判決處刑而改依通常程序審理。
    理      由
一、訊據被告甲○○對於右揭犯罪事實坦承不諱，核與被害人劉佳欣於警訊時指訴情
    節相符，復有臺中市警察局交通事故調查報告、刑法第一百八十五條之三案件測
    試觀察報告表、酒精濃度呼氣測試單各一份及現場照片四張附卷可資佐證，被告
    自白應與事實相符，堪以採信。按刑法於八十八年四月二十一日經總統公布增訂
    第一百八十五條之三，將服用酒類不能安全駕駛動力交通工具而駕駛者，亦納入
    刑事處罰之範疇，該條規定並自同年月二十三日正式施行，犯本條之罪係屬抽象
    危險犯，其立法目的在嚇阻酒後駕車，危害公眾安全及防止交通事故之發生，條
    文中所稱「不能安全駕駛動力交通工具」係屬不確定之法律概念，除衡之行為人
    駕車時飲用酒類之程度及血液中酒精含量之多寡外，並應參以行為人當時之精神
    狀態、駕馭車輛之情形及對於交通號誌或指揮之遵守能力，以資相佐，斷非徒以
    飲酒數量作為取決是否成罪之唯一標準，否則，個人酒量殊異，偶因特殊情狀致
    未達平日精神狀態者亦所在多有，欲以劃一標準遽為能否安全駕車或酒醉之論斷
    ，誠屬難能，惟參考德國、美國之認定標準，駕駛人於呼氣中酒精濃度達每公升
    零點五五亳克以上者，肇事率為一般正常人之十倍，認為已達不能安全駕駛之標
    準，然在此標準以下之行為，如輔以其他客觀事實得作為不能安全駕駛之判斷時
    ，亦屬之，法務部八十八年五月十八日法八八檢字第００一六六九號函亦採斯旨
    ，有該函一份附卷可稽。另就醫學文獻所知，單次飲用酒精後之生理、心理變化
    ，主要與代謝酒精的兩種主要酵素乙醇去氫脢（簡稱ＡＤＨ）及乙醛去氫脢（簡
    稱ＡＬＤＨ）有關，ＡＤＨ作用乃將血液內之乙醇代謝為乙醛，因而決定酒精代
    謝之快慢，而ＡＬＤＨ則再將產生之乙醛進一步代謝，最後成為其他碳水化合物
    ，而「飲酒後會產生臉潮紅、頭痛、心跳加速等自主神經系統亢奮現象，主要乃
    與乙醛在血液中蓄積的程度有關」。雖然ＡＬＤＨ的代謝能力會因個人體質而有
    所差異，故每個人飲酒後之生理反應不同，惟ＡＤＨ則個別差異不大，因此同種
    族間之酒精清除率相近，一般而言飲用同量酒精後對每個人之身體影響應屬類似
    ，故依血中酒精濃度判得酒精對於人體影響之程度，當血中酒精濃度於呼氣濃度
    值達每公升０．二五亳克時，將造成飲酒者輕度協調功能降低；而當呼氣濃度值
    達每公升０．二五至０．四０亳克時，肇事率為平常之二至六倍，而當呼氣濃度
    值達每公升０．四０至０．五０亳克時，肇事率為平常之六至七倍，而當呼氣濃
    度值達每公升０．五０至０．五五毫克時，肇事率為平常之七至十倍，（參照行
    政院國軍退除役官兵輔導委員會臺北榮民總醫院八十八年八月五日（八八）北總
    內字第二六八六八號函及中央警察大學交通學系暨交通管理研究所蔡中志教援之
    研究報告，酒精濃度與肇事率之關係一文，臺灣高等法院檢察署八十八年十一月
    編印「不能安全駕駛」認定標準之相關論文資料第四十九頁）。從而汽車駕駛飲
    酒後其吐氣所含酒精成分超過每公升０．二五亳克以上者，不得駕車，道路交通
    安全規則第一百十四條第二款定有明文。查被告於九十一年九月二十一日凌晨四
    時五分許肇事，而警員係於同日凌晨五時十八分即對被告進行測試，被告酒精濃
    度測試值為每公升０．三四毫克，雖未超過於呼氣中酒精濃度每公升零點五五亳
    克，已如前述未達不能安全駕駛之劃一標準，惟被告於本院審理時已自承稱：「
    我因酒後開車追撞害人，當時我確實意識有點模糊。」（見本院九十一年十一月
    二十七日審判筆錄）等語，參以由臺中市警察局第六分局何安派出所警員陳彥名
    所制作之刑法第一百八十五條之三案件測試觀察報告表中（見臺灣臺中地方法院
    檢察署九十一年度偵字第一八六一七號偵查卷第十頁），「觀察結果」欄中記載
    ：「（駕駛過程，因追撞前車肇事原因，顯然無法正常駕駛）、（查獲、測試或
    訊問過程，嫌疑人有意識模糊，注意力無法集中）、（因嫌疑人有精神萎靡跡象
    ，顯然無法駕駛）。」等語，則被告確因不勝酒力意識模糊而追撞前方等候紅燈
    之被害人之情甚為明顯。因此基於以上之客觀事實，揆諸前揭說明，足認被告駕
    車時確已達不能安全駕駛動力交通工具程度。本件事證明確，被告犯行堪予認定
    。
二、核被告所為，係犯刑法第一百八十五條之三之服用酒類不能安全駕駛動力交通工
    具罪。爰審酌被告喝酒後已不能安全駕駛，仍不顧公眾安全，貿然駕車而肇事，
    惟所生危害尚屬輕微及犯後坦承犯行等一切情狀，量處如主文所示之刑，並諭知
    易科罰金之折算標準。
據上論斷，應依刑事訴訟法第四百五十二條、第二百九十九條第一項前段、刑法第一
百八十五條之三、第四十一條第一項前段，罰金罰鍰提高標準條例第二條，判決如主
文。
中      華      民      國     九十一     年     十二     月     四     日
                                  臺灣臺中地方法院交通法庭
                                        法  官  郭  德  進
右正本證明與原本無異。
如不服本判決，應於判決送達後十日內向本院提出上訴狀( 應附繕本 )，上訴於臺灣
高等法院臺中分院。
                                        書記官
中      華      民      國      九十一      年    十二    月     六     日
刑法第一百八十五條之三：
服用毒品、麻醉藥品、酒類或其他相類之物，不能安全駕駛動力交通工具而駕駛者，
處一年以下有期徒刑、拘役或三萬元以下罰金。
                                                                        Ｂ
